臺灣板橋地方法院民事判決　　　　　　　96年度訴字第1025號
原　　　告　乙○○
被　　　告　丙○○
訴訟代理人　甲○○
上列當事人間請求債務人異議之訴事件，經本院於民國96年8 月
7日言詞辯論終結，判決如下：
    主  文
確認被告對原告就超過新臺幣參拾貳萬柒仟零玖拾陸元及自民國
九十五年六月二十六日起至清償日止按年息百分之五計算之利息
債權不存在。
本院九十六年度執字第一八二二號強制執行事件就超過前項債權
部分之執行程序應予撤銷。
原告其餘之訴駁回。
訴訟費用由被告負擔三分之一，餘由原告負擔。
    事實及理由
一、原告主張：兩造與訴外人前拓實業有限公司（下稱前拓公司
    ）及徐英凱於民國94年12月1 日共同簽發到期日為95年2 月
    5 日，面額新臺幣（下同）120 萬9,000 元之本票一紙予訴
    外人中租迪和股份有限公司（下稱中租公司），用以擔保前
    拓公司對中租公司之分期付款買賣債務，惟本票到期日屆至
    ，前拓公司仍有116 萬元之貨款未給付，經中租公司持系爭
    本票聲請本院核發95年度促字第11671 號支付命令，命原告
    及前拓公司、徐英凱應連帶給付中租公司116 萬元及自95年
    2 月5 日起至清償日止，按年息百分之20計算之利息及程序
    費用確定。嗣被告與中租公司就前開債務達成協議，由被告
    於95年6 月26日以98萬元1,287 元清償完畢，被告乃持中租
    公司對前拓公司及原告取得之執行名義（即本院95年度促字
    第11671 號支付命令）聲請本院96年度執字第1822號強制執
    行事件，就原告之財產強制執行。惟除主債務人前拓公司外
    ，兩造與訴外人徐英凱均為連帶保證人，依法應各分擔四分
    之一之債務，是被告縱因清償而承受中租公司對前拓公司之
    債權，其得向原告主張之金額，應僅有其實際代償金額98
    萬1,287 元之四分之一（即24萬5,322 元），以及自其實際
    代償後即95年6 月26日起之利息，惟被告卻對原告主張全部
    代償金額98萬1,287 元及自95年2 月5 日起之利息，顯已逾
    權，被告對原告就超過24萬5,322 元及自95年6 月26日起至
    清償日止，按年息百分之5 計算之利息債權並不存在，為此
    依強制執行法第14條第1 項規定提起本件訴訟，並訴請確認
    被告就超過前開部分之債權不存在等語。並聲明：(一)請求確
    認被告對原告就超過24萬5,322 元及自95年6 月26日起至清
    償日止按年息百分之5 計算之利息債權不存在。(二)本院96年
    度執字第1822號強制執行事件就超過前項債權部分之執行程
    序應予撤銷。
二、被告抗辯：本件執行緣起係訴外人前拓公司與中租公司間因
    往來分期付款買賣，邀得兩造及訴外人徐英凱三人為連帶保
    證人，以擔保前拓公司對中租公司之債務，因前拓公司未按
    期給付價金，經中租公司聲請本院核發95年度促字第11671
    號支付命令，命前拓公司及連帶保證人徐英凱與被告連帶給
    付116 萬元及自95年2 月5 日起至清償日止，按年息百分之
    20計算之利息及程序費用，嗣被告與中租公司就前開債務達
    成協議，由被告於95年6 月26日以98萬元1,287 元清償完畢
    ，中租公司並將其對前拓公司、徐英凱及原告之權利轉讓予
    被告承受，並交付清償證明、支付命令暨確定證明書各1 件
    與被告收執為憑，是被告基於債權讓與之關係，持支付命令
    暨確定證明書聲請法院就原告之財產於上開範圍內為強制執
    行，洵屬有據。且依民法第749 條規定，保證人向債權人為
    清償或其他消滅債務之行為後，既承受債權人對於主債務人
    之債權，即已取代債權人之地位，自得於清償之限度內，行
    使原債權人之權利，除得向主債務人行使求償權外，尚代位
    取得債權人對主債務人之債權及該債權之擔保與其他之從屬
    權利，原債權人中租公司已取得對主債務人及保證人之支付
    命令確定，被告自得據以為強制執行，依法請求全部總額。
    退步言之，如依民法第280 條規定平均分擔，亦應由兩造及
    徐英凱等連帶保證人三人平均分擔，原告應分擔之部分為三
    分之一，而非四分之一，原告主張其僅應分擔被告請求總額
    四分之一，與法不符等語。並聲明：原告之訴駁回。
三、兩造不爭執之事實：
    兩造及訴外人前拓公司、徐英凱於94年12月1 日共同簽發到
    期日為95年2 月5 日，面額120 萬9,000 元之本票一紙予訴
    外人中租公司，用以擔保前拓公司對中租公司之分期付款買
    賣債務，惟本票到期日屆至，前拓公司仍有116 萬元之貨款
    未給付，經中租公司持前開本票聲請本院核發95年度促字第
    11671 號支付命令，命原告及前拓公司、徐英凱應連帶給付
    中租公司116 萬元及自95年2 月5 日起至清償日止，按年息
    百分之20計算之利息及程序費用確定。嗣被告與中租公司就
    前開債務達成協議，由被告於95年6 月26日以98萬元1,287
    元清償完畢，被告乃持中租公司對前拓公司及原告取得之執
    行名義（即本院95年度促字第11671 號支付命令）聲請本院
    96年度執字第1822號強制執行事件，就原告之財產強制執行
    。
四、得心證之理由：兩造於96年8 月7 日言詞辯論期日協議簡化
    本件之爭點為：被告得否就其清償第三人中租公司債務全部
    之金額向原告請求？原告應分擔之部分為三分之一或四分之
    一？茲論述如下：
（一）按所謂連帶保證仍為保證之一種，僅保證人喪失檢索抗辯
      權而已，二人以上共同為連帶保證人時，對債權人言，依
      民法第748 條規定，應連帶負清償責任，而其相互間依同
      法第280 條前段規定，應平均分擔義務（臺灣高等法院暨
      所屬法院67年度法律座談會民事類第5 號審查意見參照）
      。又連帶債務人中之一人，因清償、代物清償、提存、抵
      銷或混同，致他債務人同免責任者，得向他債務人請求償
      還各自分擔之部分，並自免責時起之利息。前項情形，求
      償權人於求償範圍內，承受債權人之權利。但不得有害於
      債權人之利益，民法第281 條亦定有明文。查兩造及徐英
      凱係因擔任前拓公司與中租公司間分期付款買賣之連帶保
      證人，而與前拓公司共同簽發到期日為95年2 月5 日，面
      額120 萬9,000 元之本票一紙予中租公司，此有兩造分別
      提出之買賣契約書及本票各1 件之影本為證，且為兩造所
      不爭執。茲前拓公司屆期既仍有116 萬元之貨款未給付，
      經中租公司持前開本票聲請本院核發95年度促字第11671
      號支付命令，命原告及前拓公司、徐英凱應連帶給付中租
      公司116 萬元及自95年2 月5 日起至清償日止，按年息百
      分之20計算之利息及程序費用確定，依上開說明，兩造及
      徐英凱依民法第748 條規定，就前揭債務即應連帶負清償
      責任。且兩造及徐英凱共同簽發系爭本票之原因關係，係
      為前拓公司擔任分期付款買賣之連帶保證人，故兩造及徐
      英凱相互間，應依民法第280 條前段規定平均分擔義務，
      即由其三人各分擔三分之一債務。茲被告既與債權人中租
      公司就上開債務達成協議，由被告於95年6 月26日以98
      萬元1,287 元清償完畢，依前揭民法第281 條規定，被告
      自得向其他連帶保證人（即原告與徐英凱）請求償還各自
      分擔之部分，即每人32萬7,096 元（計算式：981287÷3=
      327096，元以下四捨五入），及自免責時即95年6 月26日
      起至清償日止，按年息百分之5 計算之法定利息甚明。被
      告主張其得就清償中租公司債務全部之金額向原告請求云
      云，及原告主張被告應分擔之部分為四分之一即24 萬
      5,322 元，均非可採。
（二）第按執行名義為確定終局判決者，除當事人外，對於訴訟
      繫屬後為當事人之繼受人及為當事人或其繼受人佔有請求
      之標的物者，亦有效力，強制執行法第4 之2 條第1 項第
      1 款定有明文，此項規定依同條第2 項規定，於其他依民
      事訴訟法得為強制執行之裁判之執行名義準用之。又執行
      名義成立後，如有消滅或妨礙債權人請求之事由發生，債
      務人得於強制執行程序終結前，向執行法院對債權人提起
      異議之訴。如以裁判為執行名義時，其為異議原因之事實
      發生在前訴訟言詞辯論終結後者，亦得主張之。執行名義
      無確定判決同一之效力者，於執行名義成立前，如有債權
      不成立或消滅或妨礙債權人請求之事由發生，債務人亦得
      於強制執行程序終結前提起異議之訴，強制執行法第14條
      第1 項、第2 項定有明文。本件中租公司持兩造及前拓公
      司、徐英凱共同簽發之前開本票聲請本院核發95年度促字
      第11671 號支付命令，命原告及前拓公司、徐英凱應連帶
      給付中租公司116 萬元及自95年2 月5 日起至清償日止，
      按年息百分之20計算之利息及程序費用確定；嗣被告與債
      權人中租公司就上開債務達成協議，由被告於95年6 月26
      日以98萬元1,287 元清償完畢，依民法第281 條第2 項規
      定，被告於向其他連帶保證人求償之範圍內，既承受債權
      人之權利，自屬債權人之繼受人，依前揭強制執行法第4
      之2 條規定，本院95年度促字第11671 號支付命令，於被
      告亦有效力。故被告持該支付命令為執行名義，就原告之
      應分擔部分即32萬7,096 元，及自95年6 月26日起至清償
      日止，按年息百分之5 計算之利息，聲請對原告之財產為
      強制執行，並無不合，應予准許；逾上開金額之執行，則
      屬無據，不應准許。從而原告起訴請求確認被告對原告就
      超過32萬7,096 元及自95年6 月26日起至清償日止，按年
      息百分之5 計算之利息債權不存在，並請求撤銷本院96年
      度執字第1822號強制執行事件就超過前開債權部分之強制
      執行程序，並無不合，應予准許；逾上開金額之請求，則
      屬無據，應予駁回。
五、本件事證已臻明確，兩造其餘主張陳述及所提之證據，均毋
    庸再予審酌，附此敘明。
六、訴訟費用負擔之依據：依民事訴訟法第79條規定。
中　　華　　民　　國　　96　　年　　8 　　月　　28　　日
                  民事第三庭    法　官　許月珍
以上正本係照原本作成
如對本判決上訴，須於判決送達後20日內向本院提出上訴狀
中　　華　　民　　國　　96　　年　　9 　　月　　 4　　日
                                書記官　劉昌明
